【裁判字號】    98,交上訴,390
【裁判日期】    980501
【裁判案由】    公共危險等
【裁判全文】
臺灣高等法院臺南分院刑事判決       98年度交上訴字第390號
上  訴  人  臺灣嘉義地方法院檢察署檢察官
被      告  乙○○
上列上訴人因被告公共危險案件，不服臺灣嘉義地方法院98年度
交訴字第9號中華民國98年2月20日第一審判決（起訴案號：臺灣
嘉義地方法院檢察署97年度偵字第8341號），提起上訴，本院判
決如下：
    主  文
上訴駁回。
    理  由
一、按刑事訴訟法第三百六十一條、第三百六十七條規定，不服
    地方法院之第一審判決而提起上訴者，應提出上訴書狀，並
    敘述具體理由，為上訴必備之程式；其所提出之書狀未敘述
    上訴理由，或僅曾以言詞陳述上訴理由者，均應於上訴期間
    屆滿後二十日內補提理由書於第一審法院。第一審法院經形
    式審查，認逾期未補提上訴理由者，應定期間先命補正；逾
    期未補正者，為上訴不合法律上之程式，應以裁定駁回。倘
    已提出上訴理由，但所提非屬具體理由者，則由第二審法院
    以上訴不合法律上之程式，判決駁回。而所謂具體理由，必
    係依據卷內既有訴訟資料或提出新事證，指摘或表明第一審
    判決有何採證認事、用法或量刑等足以影響判決本旨之不當
    或違法，而構成應予撤銷之具體事由，始克當之（例如：依
    憑證據法則具體指出所採證據何以不具證據能力，或依憑卷
    證資料，明確指出所為證據證明力之判斷如何違背經驗、論
    理法則）；倘僅泛言原判決認定事實錯誤、違背法令、量刑
    失之過重或輕縱，而未依上揭意旨指出具體事由，或形式上
    雖已指出具體事由，然該事由縱使屬實，亦不足以認為原判
    決有何不當或違法者（例如：對不具有調查必要性之證據，
    法院未依聲請調查亦未說明理由，或援用證據不當，但除去
    該證據仍應為同一事實之認定），俾與第二審上訴制度在請
    求第二審法院撤銷、變更第一審不當或違法之判決，以實現
    個案救濟之立法目的相契合，並節制濫行上訴（最高法院著
    有九十七年度台上字第八九二號判決可參）。
二、檢察官上訴意旨略以：本件車禍之發生乃被告駕駛自小客車
    與被害人騎乘之機車發生碰撞，因而致被害人倒地受傷，在
    此碰撞後，被告未採取任何救護措施，即駕車逃逸。幸因被
    害人即時記住被告之車牌號碼，使循線查獲駕駛人即被告。
    按刑法第一百八十五條之四之公共危險罪嫌，乃為維護交通
    安全，加強救護，減少被害人之死傷，促使駕駛人於肇事後
    ，能對被害人即時救護，不問行為人對於車禍事故是否應負
    過失責任，均應對傷者為必要之救護。故該條文所維護者，
    不僅為個人法益，主要仍係維護社會法益，使發生車禍後傷
    者得有即時救護機會，以減少死傷，是行為人縱可與被害人
    就過失傷害部分達成民事和解，然駕駛動力交通工具肇事因
    而使人死傷而逃逸為非告訴乃論之罪，所保障者非單純被害
    人身體、生命，原審以被告與告訴人間達成和解，給予金錢
    之賠償等，然此部分至多屬告訴人與被告間就過失傷害之和
    解而已，而過失傷害告訴個人權益之維護尚不可逾越公共危
    險之社會法益保護之範疇，原判決未予細究，遽以被告已為
    民事賠償，竟而認定被告已有悔意，似有所誤。次查，目前
    社會車禍肇事逃逸現象甚多，若僅以和解即能獲得緩刑，根
    本無嚇阻效力，適足以鼓勵日益嚴重之肇事逃逸犯罪。亦無
    法維護刑法第一百八十五條之四之公共危險罪之立法目的，
    是原判決緩刑之宣告，自有不當，應予撤銷原判決之緩刑宣
    告。是縱認為仍應予被告緩刑，請依刑法第七十四條第二項
    第五款（義務勞務）或第八款（法治教育等）為附條件之緩
    刑。爰依刑事訴訟法第三百四十四條第一項、第二項及第三
    百六十一條提起上訴，請撤銷原判決，以資救濟。
三、經查：
  (一)原判決對於被告乙○○於民國（下同）九十七年十月三十一
    日中午十二時四十六分許，駕駛車牌號碼UR─一六○○號自
    用小客車，沿嘉義市○○○路由北向南行駛，行經該路與溪
    興街交岔路口時，適甲○○騎乘車牌號碼UK三─○八八號輕
    型機車亦行駛至該處，乙○○本應注意車前狀況，並隨時採
    取必要之安全措施，竟疏未注意，不慎擦撞甲○○所騎乘機
    車之左側車身，致甲○○人車倒地，並受有左側髖部及左膝
    蓋和左足踝挫擦傷等傷害，但於肇事後，明知甲○○受擦撞
    後倒地應受有傷害，竟未對傷者施以救助或其他必要措施，
    隨即駕車離去之事實，以業據被告乙○○於審理時坦承上揭
    事實，並與證人甲○○於警詢及偵查中之陳述情節相符，且
    有道路交通事故調查報告表(一)(二)、道路交通事故現場圖各一
    份及照片二十九幀、財團法人天主教聖馬爾定醫院診斷證明
    書在卷可佐，而核上訴人所為，係犯刑法第一百八十五條之
    四駕駛動力交通工具肇事致人受傷而逃逸罪。原審再依被告
    並無犯罪紀錄之素行，其肇事後畏罪逃逸、無視他人生命安
    全，惟事後已與被害人達成調解，賠償被害人所受損害，有
    嘉義市西區調解委員會調解筆錄在卷可稽，且犯後坦承犯行
    ，態度尚佳等一切情狀，量處被告有期徒刑六月，並諭知易
    科罰金之折算標準。再審酌被告未曾受有期徒刑以上之刑之
    宣告，因一時失慮，致罹刑典，事後已坦認犯行，深具悔意
    ，經此教訓，應知惕勵，當無再犯之虞，且已與被害人調解
    成立，被害人亦表示不予追究刑責並撤回過失傷害告訴，有
    卷附撤回告訴狀可稽（附於偵查卷），而認認被告所受宣告
    之刑，以暫不執行為適當，併予宣告緩刑二年。是以，原審
    法院已詳述其所憑證據、認定理由及量刑依據，顯見原判決
    已依刑法第五十七條各款規定之情狀，就被告其犯罪之動機
    、犯罪手段、其犯罪可能造成之影響程度、犯後之態度等因
    素一併於判決中加以考量，量處適當之刑度，於法亦無不當
    。從形式上觀察，原判決並無認定事實錯誤、量刑瑕疵或違
    背法令之情形可言。
  (二)按量刑輕重及應否宣告緩刑，均屬事實審法院得依職權自由
    裁量之事項，上訴人不得任意指摘為違法（最高法院七十一
    年度台上字第一三九九號判決意旨參照）。是倘法院量刑已
    審酌犯罪之一切情狀，並具妥當性及合目的性，即不容空言
    漫加指摘，而侵及法院自由裁量之行使。本件原審科處被告
    有期徒刑六月，併諭知緩刑二年，係審酌被告素行、犯罪動
    機、目的、所生危害、已與被害人達成和解、賠償損失、坦
    承犯行及認被告所受宣告之刑，以暫不執行為適當等一切情
    狀，是以，原審原判決理由已詳述明確，尚無違法不當之處
    。本件檢察官以上開情節，遽認本件被告違反肇事逃逸罪維
    護公共法益之意旨，上訴指摘原判決宣告緩刑不當，或以縱
    認為仍應予被告緩刑，請依刑法第七十四條第二項第五款（
    義務勞務）或第八款（法治教育等）為附條件之緩刑云云，
    遽以指摘原判決量刑及併諭知緩刑不當，揆諸首揭判決意旨
    ，檢察官之上開上訴理由，僅是對應否給予被告緩刑及是否
    附負擔之緩刑就法院量刑事項為之爭執，自非屬得上訴第二
    審之具體理由。
四、據上論斷，應依刑事訴訟法第三百六十七條前段、第三百七
    十二條，判決如主文。
中    華    民    國    98    年    5     月    1     日
                  刑事第三庭    審判長法  官  陳義仲
                                      法  官  宋明中
                                      法  官  蘇清水
以上正本證明與原本無異。
如不服本判決應於收受送達後10日內向本院提出上訴書狀，其未
敘述上訴理由者，並得於提起上訴後10日內向本院補提理由書（
均須按他造當事人之人數附繕本）「切勿逕送上級法院」。
                                      書記官  蔡蘭櫻
中    華    民    國    98    年    5     月    1     日


司法院資訊處製作；財團法人民間司法改革基金會備份。
